臺灣新竹地方法院交通事件裁定　　　　　 94年度交聲字第1號
移送機關　交通部公路總局新竹區監理所新竹市監理站
異議人即
受處分人　甲○○○
上列受處分人因違反道路交通管理規則處罰條例案件，對於交通
部公路總局新竹區監理所新竹市監理站民國93年11月29日竹監三
字第裁51-E00000000號裁決處分聲明異議，本院裁定如下：
    主  文
原處分撤銷。
甲○○○不罰。
    理  由
一、原代行處分機關交通部公路總局新竹區監理所新竹市監理站
    （下稱新竹市監理站）裁決理由略以：異議人即受處分人甲
    ○○○所有之車牌號碼KFT ─617 號重型機車，於91年12月
    3 日中午12時30分許，在新竹市○○路與中華路口處，因「
    騎乘機車未戴安全帽」而為警攔停，惟「拒絕停車接受稽查
    而逃逸」，且「在道路上蛇行」，為新竹市警察局交通隊警
    員張義淦舉發無誤，因認車輛所有人甲○○○有違反道路交
    通管理處罰條例第31條第6 項、第60條第1 項、第43條第1
    項第1 款之規定，而逕予裁決罰鍰新臺幣1 萬5 千5 百元，
    並依同法第43條第4 項之規定，吊扣汽車牌照3 個月等等。
二、受處分人即異議人聲明異議意旨則略以：異議人於91年12月
    3 日上午7 時30分即駕駛車號KFT ─617 號重型機車至科學
    園區上班，至晚上7 時30分始離開，有漢磊科技股份有限公
    司員工出勤紀錄為憑，並未亦不可能於東大路段有違規行為
    ；且從未收到罰單及違規相片，警察或監理機關欲處罰人民
    ，應提出證據舉證之，不得任意舉發。因此，罰單上所舉之
    違規事實顯不存在，實無理由開具上開罰單，爰依法聲明異
    議，並請准將原裁決處分撤銷等語。
三、(1)按法院受理有關交通事件，準用刑事訴訟法之規定；違規
    事實應依證據認定之，無證據不得認定其違規事實；又不能
    證明受處分人違規或其行為不罰者，應諭知無罪之判決，道
    路交通管理處罰條例第89條、刑事訴訟法第154 條第2 項、
    第301 條第1 項，分別定有明文。又交通法庭認為聲明異議
    有理由者，應以裁定將原處分經聲明異議部分撤銷，並自為
    裁定，道路交通案件處理辦法第20條亦定有明文。(2)再認定
    不利於被告之事實，須依積極證據，苟積極證據不足為不利
    於被告事實之認定時，即應為有利於被告之認定，更不必有
    何有利之證據；且事實之認定，應憑證據，如未能發現相當
    證據，或證據不足以證明，自不能以推測或擬制之方法，以
    為裁判基礎；而認定犯罪事實所憑證據，雖不以直接證據為
    限，間接證據亦包括在內；然而無論直接或間接證據，其為
    訴訟上之證明，須於通常一般之人均不致有所懷疑，而得確
    信其為真實之程度者，始得據為有罪之認定，若其關於被告
    是否犯罪之證明未能達此程度，而有合理性懷疑之存在，致
    使無從形成有罪之確信，根據「罪證有疑，利於被告」之證
    據法則，即不得遽為不利被告之認定，亦分別有最高法院30
    年上字第816 號、40年台上字第86號、76年台上字第4986
    號等判例可資參照。
四、移送機關認異議人甲○○○有「騎乘機車未戴安全帽」、「
    拒絕停車接受稽查而逃逸」及「在道路上蛇行」」之行為，
    無非係以舉發單位即新竹市警察局之函覆書函為其【唯一】
    論據。
五、訊據異議人即受處分人甲○○○堅詞否認有任何舉發單位所
    指之違規事實，辯稱：當天早上7 點半至晚上7 點半均在公
    司上班，機車騎到公司後就停放在地下室停車場，中午在公
    司3 樓餐廳用餐，且輪班人員是不能外出的，用餐完之後就
    馬上接著上班，而且上、下班路線亦不會經過東大路與中華
    路口處，所以並無裁決書上之違規事實。經查：
（一）本件新竹市監理站於93年11月29日所為之竹監三字第裁51
      -E00000000號違反道路交通管理事件裁決書，係依據違規
      查詢報表，以及舉發單位即新竹市警察局93年11月12日（
      竹市警交字第0930052089號函覆：經查本案本局已於91年
      12月13日以192266號掛號郵寄違規人，因事隔半年以上，
      郵局無法辦理查詢（惟該違規通知單已隨案寄送違規人在
      案，經查無退單記錄）等語，因認異議人違反規定而為裁
      決，此合先敘明。
（二）異議人於本院94年3 月1 日訊問時陳述，因其住家位於新
      竹市○道○路愛買旁邊，平日均以車牌號碼KFT ─617 號
      機車為交通工具，早上上班時從家中出來後先走忠孝路，
      再左轉光復路進入科學園區○○○路3 號的漢磊科技公司
      ，機車即停放在公司地下室停車場，所以不可能會有他人
      騎走，且91年12月3 日當天亦確由其自行騎車前往公司，
      並提出向漢磊科技股份有限公司內部申請請假單之簽呈，
      以及「磊晶一廠製造部磊晶支援課員工91年12月出勤記錄
      」各1 份，以證明其於91年12月3 日確有出勤之情屬實。
      由此可知，異議人所有之車牌號碼KFT ─617 號機車，在
      91年12月3 日應係由異議人騎至公司上班，而排除有他人
      使用之可能。又異議人自承所任職之公司於中午12時20分
      至下午1 時乃休息用餐時間，唯因用餐地點為公司餐廳，
      且異議人係輪班人員，不得外出，故亦可認為異議人並無
      在91年12月3 日中午12時30分外出至本件違規地點之可能
      。
（三）再者，證人即本件違規事實舉發警員張義淦於本院94年4
      月12日訊問時，雖證稱當時係騎機車沿線取締違規，經發
      現異議人所有車輛之騎士未戴安全帽，便開警笛及警示器
      攔停，但該車以蛇行的方式躲避而未停車；又逕行舉發情
      形，有先記載車輛的廠牌、顏色、車號，經核對電腦查詢
      相符時，即開單並掛號寄發車主，而本件是以新竹郵局掛
      號號碼192266號，在91年12月13日送達車主，並沒有被退
      回，所以車主應該是有收到違規單等語。然因證人張義淦
      對於該違規車輛究係由何人騎乘、是男是女、後座有無搭
      載人士及當時如何發現機車有違規等情形，均無法詳為陳
      述，已有可疑；再證人亦證稱當時並非定點取締違規而係
      騎乘機車沿線取締，衡情，證人應可在發現該車輛有違規
      情形且在開警示器及警笛之情形下，輕易上前取締該車輛
      ，卻捨此不為，雖稱該駕駛以蛇行躲避而未停車，亦顯有
      疑義；復且就其當時所記載之相關記事簿即其所稱的異議
      人車輛違規情形、廠牌、車型及顏色等，以及本件之舉發
      違反道路交通管理事件通知單均已滅失，掛號送達情形亦
      因已逾郵局保存期限而無法查詢，更難認其所證稱與事實
      相符。因此，本件裁決書所指異議人之違規事實，尚乏物
      證足資補強證明，而證人之證言又因時間之經過而不復完
      整記憶，難求其正確無誤，致真實性堪有疑慮。
（四）綜上，本件既然欠缺積極證據足以證明異議人有裁決書所
      指之違規事實，又因異議人對其所辯業已提出適當證據證
      明之，故異議人之辯詞，應可採信。
六、綜上所述，本件異議人所辯既屬可信，而證人即舉發警員之
    證述又容有可疑之處，此外，復查無其他積極證據足資證明
    異議人有違規、違法情形之行為，證諸上開法條規定及判例
    意旨，自應為有利於異議人之認定。從而，原處分機關在毫
    無任何積極證據之情況下，逕依道路交通管理處罰條例第31
    條第6 項、第60條第1 項及第43條第1 項第1 款規定，裁處
    罰鍰1 萬5 千5 百元，並依同法第43條第4 項規定吊扣車輛
    牌照3 個月，即有違誤，應認本件聲明異議人之異議為有理
    由，自應將原處分予以撤銷，另行諭知聲明異議人不罰之處
    分。
七、依道路交通案件處理辦法第20條前段，裁定如主文。
中　　華　　民　　國　　94　　年　　6 　　月　　30　　日
                  交通法庭法  官  馮俊郎
以上正本證明與原本無異。
如不服本裁定，應於裁定送達後5日內向本院提出抗告狀。
中　　華　　民　　國　　94　　年　　7 　　月　　5 　　日
                          書記官  鄧雪怡
